臺灣高等法院臺南分院刑事判決　　　　　　　　九十三年度上訴字第六七四號　Ａ
　　　上　訴　人
　　　即　被　告　乙　○　○
　　　指定辯護人　本院公設辯護人　甲　○　○
右上訴人因強盜案件，不服臺灣臺南地方法院九十三年度訴字第三三三號中華民國九
十三年七月八日第一審判決（起訴案號：臺灣臺南地方法院檢察署九十三年度偵緝字
第二一六號），提起上訴，本院判決如左：
      主      文
上訴駁回。
      事      實
一、乙○○前因盜匪、竊盜、搶奪等案件，經台灣台南地方法院於民國（下同）八十
    二年十一月二十五日以八十二年度少訴字第六七號判處有期徒刑六年六月確定，
    並於九十一年五月三十日執行完畢。乙○○猶不知悔改，於九十二年四月十四日
    上午五時十分許，騎乘機車行經台南市○○○○街與永華三街交叉口處時，見丙
    ○○獨自行經該處，竟即基於為自己不法所有之意圖，持長約三十公分，類似手
    槍之工具，客觀上足資對人之生命、身體構成威脅之兇器一支（未據扣案），自
    丙○○後方毆擊丙○○頭部，致其受有後頭部挫傷合併頭皮撕裂傷一‧五公分╳
    ０‧五公分之傷勢（傷害部分未據告訴），並以此強暴手段致使丙○○不能抗拒
    ，而任令乙○○取走其所有，內含摩托羅拉牌Ｖ六六型式之行動電話手機一支（
    序號：000000000000000號）及現金新台幣（下同）四千元之皮
    包一只。乙○○得手後，即據為己有。並即將前揭行動電話手機交予不知情之趙
    瑞男，囑其代為出售。趙瑞男乃於同日持之以一千四百元之對價出售予不知情之
    經營府城攝影通信行之陳進益。陳進益復於八十二年五月二十日將該行動電話手
    機以二千五百元之對價出售予不知情之王力彥。嗣經丙○○報警後，經警依該行
    動電話手機序號查獲現使用者王力彥，並循線查獲乙○○而悉上情。
二、案經台南市警察局移送臺灣臺南地方法院檢察署檢察官偵查起訴。
      理      由
一、訊據上訴人即被告乙○○於原審及本院審理時固坦承於前揭時地強行取走被害人
    丙○○所有，內裝行動電話手機及現金等物之皮包，惟矢口否認涉有攜帶兇器強
    盜犯行，辯稱：當日並未攜帶任何兇器，亦未持以毆擊被害人。被害人所受傷勢
    應係其強取被害人皮包時，不慎跌倒，致其頭部與被害人頭部相撞所致；又其僅
    係乘被害人不及防備，強行取走皮包，尚未達於致使不能抗拒之程度，與刑法強
    盜罪之構成要件尚有不符云云。
二、經查：
  (一)被告於前揭時地強取被害人皮包，並囑不知情之趙瑞男將該皮包內裝之行動電話
    手機一支轉售予證人陳進益，復由陳進益轉售予證人王力彥等情，業據被告於原
    審及本院審理時供承不諱，核與證人趙瑞男、陳進益、王力彥於警訊中所述情節
    相符，並有被害人所立之贓物認領保管單一紙在卷可稽，此部分事實應堪認定。
  (二)被害人於原審審理時以證人身分結證稱：被告從伊後方接近時，伊曾聽聞聲響並
    轉頭觀看，發現被告持長約三十公分，類似手槍之物接近，並於伊轉身欲跑之際
    ，遭被告持該類似手槍之物從後毆擊頭部，致其受有後頭部傷勢，事後並曾至郭
    綜合醫院就診縫合傷口等語（參見原審九十三年六月十五日審判筆錄），又被害
    人當日所受傷勢為後頭部挫傷合併頭皮撕裂傷之傷勢等情，業據郭綜合醫院於九
    十三年五月二十四日以郭綜發字第二八七０號函覆原審附卷屬實。足見告訴人前
    揭證述屬實。被告於原審及本院審理時雖辯稱：並未攜帶兇器，可能係因其行搶
    時，不慎跌倒，致其頭部與被告後頭部相撞，使被害人頭部受有前揭傷勢云云。
    惟被害人於原審審理時，業已明確證稱當日被告強取皮包過程中，未曾跌倒等語
    （參見前開審判筆錄），是被告辯稱被害人所受傷勢係其跌倒時，頭部撞及被害
    人所致云云，是否屬實，已非無疑。另被害人於原審審理時，復結證稱：被告當
    日頭戴鴨舌帽，而被告於原審審理時則供稱：當日並未戴任何種類帽子，亦未戴
    安全帽等語（參見原審九十三年六月二十四日審判筆錄），是依被害人及被告於
    原審審理中所述，無論何者所言為真，均足以認定被告當日頭部並未戴用硬質如
    安全帽等帽類。從而倘被告所辯其頭部與被害人頭部直接相撞云云屬實，衡諸常
    情，應對被害人頭部造成瘀腫之類傷勢，而非如被害人傷勢所示，尚須縫合傷口
    之撕裂傷。被告此部分所辯，與被害人傷勢不符，不足採信。
  (三)辯護意旨雖另稱：被害人所受傷勢可能係因被告與之對撞後，跌倒於地上，而遭
    地面或其他銳器割傷所致云云。然如辯護意旨所言屬實，則被害人頭部傷勢至少
    需有二處，一處為與被告頭部相撞所生之瘀腫傷勢，另一處則為前述撕裂傷。然
    被害人頭部僅有前述撕裂傷，並無類似瘀腫之相關傷勢等情，此有郭綜合醫院前
    函檢送之病歷資料一份在卷可稽，足見辯護意旨所稱之情狀，並無可能。被告於
    原審審理時另辯稱：被害人僅係一單身女子，且與其體型相距懸殊（此部分下詳
    ），如其欲強盜其財物，本無需持用工具即可得手云云。惟被告較被害人雖具體
    型優勢，然是否攜帶兇器以利強盜犯行，仍屬其決意強盜犯行時，可得選擇採取
    手段之範圍。並非其體型佔有優勢，即不可能持用兇器，被告執此抗辯，應無可
    採。綜此，被告於前揭時地確曾持工具毆打被害人後頭部部分之事實，應堪認定
    。
  (四)被害人於原審審理時另結證稱：被告先持類似手槍之兇器毆擊其頭部後，旋搶走
    其原揹於右肩之皮包，其因頭部受攻擊，甚為疼痛，且因畏懼被告所持類似手槍
    之物如為真槍之殺傷力，乃蹲於地上嚎哭，不知如何是好等語（參見前開原審九
    十三年六月十五日審判筆錄），參以被告係身高一百八十公分之成年男性，而被
    害人為身高一百五十二公分之女性（被告與被害人之身高分別參見原審九十三年
    六月十五日、六月二十四日審判筆錄），兩者體型相去懸殊之情狀，另參以本案
    案發時，為上午五時十分許，天色雖已微明，然往來人煙尚少，被害人復無可能
    尋求路旁往來行人救援之情狀，是以前述各情狀綜合以觀，堪認被害人當時業已
    達於不能抗拒之程度。被告辯稱其所為尚未至使被害人不能抗拒云云，尚無可採
    。辯護意旨雖以被害人原審審理時陳稱：其於被告自後接近時，曾回頭觀看被告
    動靜，發現被告持用係類似手槍之物等語，足見被害人本知被告所持工具並非真
    槍，故被害人之自由意志應未受壓迫，自與強盜之構成要件有間云云。惟被害人
    於原審審理時係結證稱：其發現被告持有類似手槍之物，其擔憂該物如確係為真
    槍，則情勢可能更為惡化等語（參見前開審判筆錄）。足見被害人發現被告持有
    類似手槍之工具時，其確曾懷疑被告所持之物可能係殺傷力強大之真槍。故依當
    時情狀，被害人疑被告所持工具為具有殺傷力之槍械，並遭被告以該工具毆打，
    足認其意志已受嚴重壓迫，辯護意旨認被害人之自由意志未受影響云云，尚無可
    採。辯護意旨另以被告行為時間甚短，故被害人應係不及抗拒被告強取皮包之行
    為，而非不能抗拒，故認被告所為僅係刑法第三百二十五條之搶奪罪而非強盜罪
    云云。惟行為人之行為是否已達於使被害人不能抗拒之程度，應以被害人之意志
    是否已因行為人之強暴等行為而遭壓制為據。倘被害人之意志已遭壓迫而不能抗
    拒，無論其遭壓制之時間長短，均無解於強盜罪之成立。而被害人因被告之行為
    已達不能抗拒之程度等情，已如前述，自不因被告強盜行為時間非久，即認被告
    所為與強盜之構成要件有間。辯護意旨此部份所辯尚無可採。另辯護意旨以被告
    係自地上拾取被害人皮包及其內所承裝之行動電話手機、現金等物，因認被告所
    為與強盜罪之構成要件尚屬有間云云。然被害人於原審審理時結證稱：被告持工
    具毆擊其頭部，並即強拉其揹用之皮包，致使皮包落地，其內物品散落一地，被
    告旋將掉落地面之物品搜刮一空後離去等語（參見原審九十三年六月十五日審判
    筆錄），依此，被告確有自被害人身上強取皮包之舉，至其於地上拾取被害人財
    物之舉，僅係其強取皮包之後續行為，自難引此抗辯其並未強盜被害人財物。
  (五)綜上所述，被告攜帶兇器強盜犯行明確，堪以認定，應依法論科。
三、查被告所持以強盜之類似手槍之工具雖未據扣案，惟該工具長約三十公分等情，
    業據被害人於原審審理時陳稱在卷，且被告持該工具毆擊被害人頭部，亦已造成
    被害人頭部受有前開傷勢，故足認該類似手槍之工具於客觀上足以對人之生命、
    身體構成威脅，屬於刑法第三百二十一條第三款所示之兇器。故核被告所為係犯
    刑法第三百三十條第一項之攜帶兇器強盜罪。被告前因盜匪、竊盜、搶奪等案件
    ，經台灣台南地方法院於八十二年十一月二十五日以八十二年度少訴字第六七號
    判處有期徒刑六年六月確定，並於九十一年五月三十日執行完畢等情，有台灣高
    等法院被告全國前案紀錄表、刑事資料查註紀錄表各一份在卷可稽。被告於有期
    徒刑執行完畢後，五年內再犯本件法定刑有期徒刑以上之罪，為累犯，應依刑法
    第四十七條之規定，加重其刑。
四、原審適用刑法第三百三十條第一項、第四十七條之規定，並參酌被告犯罪動機、
    手段、於凌晨對單身返家女子出以前揭強盜手段，造成被害人身體及心理上之傷
    害，嚴重影響被害人獨自行走之安全感、犯罪後於本院審理時坦承強取被害人皮
    包部分犯行，惟否認其行為已達至使被害人不能抗拒程度之態度等一切情狀，量
    處有期徒刑七年六月，以資懲儆。另以被告持以攻擊被害人之類似手槍之工具未
    據扣案，且因被告否認持有該工具，致無法確認是否屬於被告所有之物，爰不另
    依刑法第三十八條第一項第二款之規定宣告沒收等情。本院經核其認事用法，均
    無不當，量刑亦稱妥適。被告上訴意旨，猶執前詞，否認係強盜云云，為無理由
    ，應予駁回。
據上論斷，應依刑事訴訟法第三百六十八條，判決如主文。
本案經檢察官李傳來到庭執行職務。
中    華    民    國      九十三      年      九      月      十五      日
              臺灣高等法院臺南分院刑事第五庭
                                      審判長法官  楊    明    章
                                            法官  戴    勝    利
                                            法官  顏    基    典
右正本證明與原本無異。
如不服本判決，應於判決送達後十日內向本院提出上訴狀，其未敘述理由者並應於提
出上訴狀後十日內向本院補提理由書（應附繕本)。
                                      法院書記官  呂    嘉    文
中    華    民    國      九十三      年      九      月      十六      日
附錄法條：
中華民國刑法第三百三十條：
犯強盜罪而有第三百二十一條第一項各款情形之一者，處七年以上有期徒刑。
前項之未遂犯罰之。
